臺灣高雄地方法院刑事裁定　　　　　　　　　　　　　九十三年度聲判字第四五號
　　聲　請　人　甲○○
　　被　　　告　乙○○
右列聲請人因被告過失傷害案件，不服臺灣高等法院高雄分院檢察署檢察長駁回再議
之處分（九十三年度上聲議字第四０二號），聲請交付審判，本院裁定如左：
    主  文
聲請駁回。
    理  由
一、聲請交付審判意旨略以：(一)依卷附道路交通現場圖所示，聲請人係騎乘機車沿無
    名路往加昌路七六九巷由北向南行駛，被告係沿加昌路由西向東行駛，而肇事之
    加昌路段為雙向六線快車道及二線慢車道，其中三線快車道之寬度（以中央分隔
    島往路口方向計算）分別為三點八、三點五、三點五公尺，慢車道之寬度為二點
    二、二點五公尺，合計為四點七公尺，故由無名路至中央分隔島之距離即為十五
    點五公尺（比例尺為每單位二公尺，實際上應係三十一公尺），是以加昌路之路
    面極為寬大，車流量亦相當龐大，反觀無名路未劃設行車分道線，相較之下較狹
    窄，車流量亦微，故依現場狀況研判，聲請人倘闖紅燈欲穿越較寬大之加昌路，
    顯須負擔相當高之風險，相較之下，被告闖紅燈欲穿越較狹窄之無名路，卻極為
    容易，亦毋庸負擔相當之風險，因此足認被告違規闖紅燈之可能性較聲請人為高
    。(二)又事發當時為上午六時四十分許，已是車流量漸多之上班時間，依前開現場
    圖所示，刮地痕係由加昌路西向東中間快車道開始，可見車禍發生地係在加昌路
    西向東中間快車道上，如聲請人確有闖紅燈之行為，則在聲請人已從路口穿越至
    中央分隔島後再經過一個快車道之情形下，均不被加昌路上雙向往來之車輛撞擊
    ，顯屬不可能，足認本件確係被告闖紅燈肇事。(三)另本件車禍發生地之加昌路中
    央分隔島上雖有綠色植栽，但不至於阻礙駕駛人視野，且案發當時天候晴，日間
    自然光線，路面乾燥，視距良好，駕駛人可透過分隔島低矮植栽看清交岔路口左
    右往來之車輛，此觀諸現場照片可明，則在被告進入該交岔路口前，聲請人既早
    已進入該交岔路口，若被告確有注意車前狀況，並採取必要之安全措施，必能避
    免本件車禍之發生，惟被告竟未注意車前狀況，貿然駛入該交岔路口，且由前開
    現場圖觀之，被告駕駛之車輛並無煞車痕，足見被告確未注意車前狀況，待見到
    聲請人騎乘之機車時，已來不及煞車，因此現場才無煞車痕，佐以被告自承：「
    當時被告實在不敢說自己毫無過失，當時被告在綠燈的情形下，還是應注意兩邊
    是否有來車，要是當時被告及時注意到原告（即聲請人），也許就不會有這些是
    發生了」等語，是被告既已自承未注意車前狀況，益徵被告確有未注意車前狀況
    之過失甚明，因此，被告除有闖紅燈之過失外，亦有未注意車前狀況之過失，則
    被告顯不能以信賴原則為由免除過失責任，原處分認被告有信賴原則之適用，顯
    屬率斷，爰聲請交付審判等語。
二、按告訴人不服上級法院檢察署檢察長或檢察總長認再議為無理由而駁回之處分者
    ，得於接受處分書後十日內委任律師提出理由狀，向該管第一審法院聲請交付審
    判；法院認為交付審判之聲請不合法或無理由者，應駁回之，刑事訴訟法第二百
    五十八條之一及第二百五十八條之三第二項前段分別定有明文。本件聲請人甲○
    ○以被告乙○○涉犯刑法第二百七十七條第一項之過失傷害罪嫌，向高雄市政府
    警察局楠梓分局提出告訴，經台灣高雄地方法院檢察署（下稱高雄地檢署）檢察
    官於民國九十三年四月二十一日以九十三年度偵字第三六六三、四八二五號為不
    起訴處分後，聲請人不服聲請再議，經臺灣高等法院高雄分院檢察署（下稱高雄
    高分檢）檢察長於九十三年六月一日以九十三年度上聲議字第四０二號駁回其再
    議，並於九十三年六月八日送達聲請人，聲請人乃於九十三年六月十六日委任律
    師，向本院具狀聲請交付審判等情，業經本院依職權調取高雄地檢署九十三年度
    偵字第三六六三、四八二五號及高雄高分檢九十三年度上聲議字第四０二號偵查
    卷宗核閱無誤，並有上開不起訴處分書、駁回再議處分書及送達證書各一份附卷
    可查，是本件聲請交付審判程序合於首揭法條規定，合先敘明。
三、次按刑事訴訟法第二百五十八條之一規定，告訴人得向法院聲請交付審判，揆其
    立法意旨，係法律對於「檢察官不起訴裁量權」制衡之一種外部監督機制，法院
    之職責僅在就檢察官所為不起訴之處分是否正確加以審查，藉以防止檢察機關濫
    權，依此立法精神，同法第二百五十八條之三第三項規定：「法院就交付審判之
    聲請為裁定前，得為必要之調查。」，所謂「得為必要之調查」，係指調查證據
    之範圍應以偵查中曾顯現者為限，不可就新提出之證據再為調查，亦不可蒐集偵
    查卷宗以外之證據，否則將與刑事訴訟法第二百六十條之再行起訴規定混淆不清
    （參照臺灣高等法院九十一年四月二十五日刑庭會議法律問題研討意見）。又法
    院於審查交付審判之聲請有無理由時，除認為告訴人所指摘不利被告之事證未經
    檢察機關詳為調查或斟酌，或不起訴處分書所載理由違背經驗法則、論理法則或
    其他證據法則者外，不宜率予交付審判（法院辦理刑事訴訟案件應行注意事項第
    一百一十八項參照）。至上開所謂告訴人所指摘不利被告之事證未經檢察機關詳
    為調查，係指告訴人所提出請求調查之證據，檢察官未予調查，且若經調查，即
    足以動搖原偵查檢察官事實之認定及處分之決定，倘調查結果，尚不足以動搖原
    事實之認定及處分之決定者，仍不能率予交付審判。
四、經查：
  （一）聲請人之告訴意旨略以：被告於九十二年七月十一日六時四十分許，駕駛車
        牌號碼ＺＭ—三八九０號自用小客車由西向東行駛於高雄市○○區○○路上
        ，原應注意遵守交通號誌之指示，當時又無不能注意之情形，竟疏未注意，
        於途經該路段與加昌路七六九巷路口時，闖越紅燈，與當時騎乘重型機車（
        車牌號碼ＹＣＦ—五九五號）沿加昌路七六九巷由北向南行駛之聲請人發生
        碰撞事故，聲請人因而受有左側骨盆髖臼骨折、右腿股骨大轉子骨折、左手
        肘及雙腿擦傷及血尿等傷害，因認被告涉犯刑法第二百七十七條第一項之過
        失傷害罪嫌云云。
  （二）高雄地檢署檢察官偵查終結後認為：訊據被告固坦承於右揭時、地肇事之事
        實，然堅決否認有過失之犯行，辯稱：伊係綠燈行駛，並無闖越紅燈之行為
        等語。經查，本件事故經送高雄市政府交通局車輛行車事故鑑定委員會鑑定
        及送高雄市車輛行車事故覆議鑑定委員會覆議結果，均認本件事故之發生，
        就兩車行向、路線與號誌運轉時序而言，肇事時僅能一方紅燈或綠燈，惟雙
        方當事人均稱係綠燈行駛，各執一詞，又無其他佐證，未便遽作認定，有該
        二委員會函文各一紙附卷足憑。再查，告訴人除診斷證明書一紙外，並未舉
        出任何證據證明被告就本件交通事故有何過失情事。綜上，本件被告於案發
        時是否係依號誌行駛，在無任何佐證之情形下，已無從判斷；假設其確為其
        所稱係綠燈駕駛，則告訴人係闖越紅燈行駛，被告若無其他過失駕駛行為，
        應可受前述信賴原則之保護，不應令其負過失傷害之刑事責任。又告訴意旨
        另稱被告係無照駕駛，顯有過失云云。然查，行為人在未取得駕照而駕駛車
        輛，僅屬行政罰之範疇，在無其他積極證據之情形下，亦不得遽以推論其對
        於事故之發生應負刑事上之過失責任，此外，復查無其他積極證據足認被告
        對於本件事故有任何過失情況，實難僅憑告訴人片面之指述，遽為不利被告
        犯罪事實之認定，其罪嫌應認尚有不足，予以不起訴處分。
  （三）聲請人聲請再議意旨則以：(1)被告無照駕駛，違反道路交通管理處罰條例之
        規定致肇事，應負過失責任。(2)信賴原則，應可適用無照駕駛致肇事之對方
        有利認定。(3)肇事地點在十字路口，而現場未有被告所駕小客車之煞車痕，
        顯見被告應負未注意車前狀況之疏失責任等語，認原檢察官所為不起訴之處
        分，顯有未盡調查之情形，聲請人不服云云。
  （四）高雄高分檢駁回聲請人再議理由謂：(1)無照駕駛固應負行政處罰責任，然非
        判斷有無肇事疏失之刑事責任唯一依據。(2)信賴原則，係指駕駛人期待其他
        人必遵守道路交通安全規則而言，並非因無照駕駛致肇事時，即推定應負刑
        事責任，仍應依據肇事原因及證據資料認定過失者之責任。(3)本件被告應否
        負過失傷害責任，須依其有無超速，闖紅燈及其他足以認定應負疏失責任之
        證據作判斷。依肇事現場圖及現有證據資料，尚不足以認定被告應負過失傷
        害責任，原檢察官因而為不起訴處分，核無不當，而將聲請再議駁回。
  （五）告訴人雖以前開理由聲請交付審判。惟查：(1)依卷附道路交通現場圖所示，
        肇事之加昌路段為雙向六線快車道及二線慢車道，其中三線快車道之寬度（
        以中央分隔島往路口方向計算）分別為七點六、七、七公尺，慢車道之寬度
        為四點四、五公尺，合計為九點四公尺，故由無名路至中央分隔島之距離即
        為三十一公尺（比例尺為每單位二公尺，聲請交付審判意旨容有誤會），而
        無名路段則為雙向二線車道，寬度合計為二十一點二公尺，是以肇事之加昌
        路面較無名路面寬大，如被告貿然闖紅燈穿越無名路固無須負擔較大之風險
        ，然是否闖越紅燈與個人之習慣、修養或時間上急迫性均有關聯，端取決於
        一念之間，故尚難僅以被告所穿越之無名路面較窄即遽認肇事原因必然係被
        告闖紅燈所致。(2)又本件車禍肇事原因先後經送請鑑定及覆議之結果，均因
        雙方對於號誌為何各執一詞，且現場跡證不足，故無法遽作認定，有高雄市
        政府交通局車輛行車事故鑑定委員會九十二年十月九日高市車鑑字第０九二
        ０００五二八五號函及高雄市政府九十三年四月二日高市府交三字第０九三
        ００一九０二七號函各乙份附卷可憑，佐以聲請人於肇事當天自陳：「肇事
        前我車沿無名路北向南行駛欲直行至肇事地，有發現一自小客車由加昌路西
        向東行駛過來，欲煞車已來不及，致我車右側車身與對方左前側車頭發生碰
        撞致肇事」、「（肇事當時行車速率多少？）不清楚。（發現危害狀況時距
        離對方多遠？）很近」等語，有高雄市政府警察局交通大隊交通事故談話紀
        錄表乙份在卷可稽，顯見聲請人當時係以相當快之車速前進，否則當不至於
        煞車不及，則被告於案發時是否闖越紅燈行駛，在無任何跡證可資判斷有何
        過失之情形下，即應受信賴原則之保護，因此，被告於信賴其他駕駛人應能
        遵守交通安全規則之情形下行駛，惟聲請人卻以前揭相當快之車速駛來，致
        煞車不及肇事，即不應令被告負未注意車前狀況之過失責任，是以被告涉犯
        過失傷害罪嫌不能證明之理由，業經前開不起訴處分書及駁回再議處分書詳
        細論列說明，而檢察官為不起訴處分之理由，復無何違背經驗法則、論理法
        則或其他證據法則之情事，亦無聲請人所指摘不利被告之事證未經檢察機關
        詳為調查或斟酌等據以交付審判之事由存在，從而，本件交付審判之聲請為
        無理由，應予駁回。
據上論斷，應依刑事訴訟法第二百五十八條之三第二項前段，裁定如主文。
中      華      民      國    九十三    年      七      月     二十     日
                              臺灣高雄地方法院刑事第十二庭
                                  審判長法官  張世賢
                                        法官  王啟明
                                        法官  鍾素鳳
右正本證明與原本無異。
不得抗告。
                                      書記官  陳瓊芳
中      華      民      國    九十三    年      七      月     二十     日
